最　高　行　政　法　院　判　決
　　　　　　　　　　　　　　　94年度判字第00012號
上　訴　人　丁○○
　　　　　　丙○○
　　　　　　乙○○
　　　　　　甲○○
　　　　　　戊○○
被 上訴 人　勞工保險局
代　表　人　史　哲
上列當事人間因勞保事件，上訴人對於中華民國92年8月14日臺
北高等行政法院91年度訴字第2256號判決，提起上訴，本院判決
如下：
　　主  文
上訴駁回。
上訴審訴訟費用由上訴人負擔。
　　理  由
本件上訴人在原審起訴主張：被保險人林進興於民國90年1月2日
由高雄市餐飲業職業工會申報加保，同年月16日死亡。上訴人申
請死亡給付，經被上訴人調查，以林進興於無法從事一般勞務之
化學治療期間加保，顯無從業能力，乃以90年6月4日90保承字第
6008276號函依勞工保險條例第24條規定，自90年1月2日起取消
其被保險人資格，並就所請死亡給付認係退保後發生之事故，依
同條例第19條第1項規定核定不予給付。惟林進興雙腳雖已截肢
，且患有舌癌需定期接受化療，但其聽力、眼力、語言方面皆屬
良好，對於其冷飲製作指導、接聽客戶外叫電話、招呼客人及清
點貨品皆能勝任有餘。而其化學治療僅在醫院門診時做，並未住
院，門診完回家，可再繼續其冷飲服務工作。且高醫主治醫師沈
茂昌也證明林進興於90年1月8日門診時，狀況一切良好，並有鄰
居郭先生證明其確實有工作能力及客戶尤先生在90年1月5日曾外
叫冷飲，電話便是林進興接聽。既然林進興所做為其在經營上有
必要性，足認其有工作能力。被上訴人未遵守對當事人有利及不
利的一切，應一併注意，及本院39年判字第2號及71年度判字第
461號判決，更顯示被上訴人憑空推斷，完全不依事實認定，該
處分應予撤銷等情，爰請判決將訴願決定、審議審定及原處分均
撤銷，並命被上訴人應給付672,000元及自民國91年4月29日起至
清償日止，按年息百分之5計算之利息云云。
被上訴人則以：被保險人因糖尿病併兩膝下截肢於89年6月27日
審定成殘，經被上訴人訪查其已無從事工作之能力，乃核定自成
殘日起退保。嗣被保險人復於90年1月2日由高雄市餐飲業職業工
會申報加保，旋於同年月16日因舌癌死亡。被上訴人依高雄醫學
大學附設中和紀念醫院90年4月24日（90）高醫附業字第0936號
函載內容，以被保險人領取殘廢給付後不能繼續從事工作，認前
述職業工會申報加保之行為違反規定，進而取消其被保險人資格
，並認被保險人於90年1月16日因舌癌死亡，顯係保險效力終止
後發生之事故，上訴人所請死亡給付應不予給付，於法並無不合
等語，作為抗辯。
原審斟酌全辯論意旨及調查證據之結果，以上訴人之被繼承人林
進興於90年1月2日由高雄市餐飲業職業工會申報加入勞保，同年
月16日死亡。上訴人丁○○向被上訴人申請死亡給付，案經被上
訴人調查，以林進興於無法從事一般勞務之化學治療期間加保，
顯無從業能力，乃以90年6月4日90保承字第6008276號函依勞工
保險條例第24條規定，自90年1月2日起取消其被保險人資格，並
就所請死亡給付認係退保後發生之事故，依同條例第19條第1項
規定核定不予給付。查林進興因糖尿病併兩膝下截肢，於89年6
月27日審定成殘，經被上訴人訪查認其已無從事工作之能力，乃
核定自其審定成殘日起退保，有被上訴人89保給字第10222640號
函影本可憑。嗣林進興於90年1月2日由高雄市餐飲業職業工會申
報加保，有被保險人異動資料查詢表在卷可按，詎林進興旋於同
年月16日因舌癌死亡。經被上訴人依高雄醫學大學附設中和紀念
醫院90年4月24日（90）高醫附業字第09036號函復林進興就診情
形，並就其曾申領殘廢給付及經退保之事實，認定林進興領取殘
廢給付後不能繼續從事工作之事實並未改進，其由高雄市餐飲業
職業工會申請加入勞保之行為，違反勞工保險條例第24條規定，
爰取消林進興之被保險人資格，並認林進興於90年1月16日死亡
，顯係保險效力終止後發生之事故，而否准上訴人為死亡給付之
申請，揆諸勞工保險條例第6條第1項第7款、第24條、第19條第1
項及第57條及同條例施行細則第11條之規定，核無不合。又按勞
工保險係在職保險，實際從事本業工作並以所獲報酬維生之無一
定雇主勞工或自營作業者，始得依照勞工保險條例第6條第1項第
7款規定，由所屬本業職業工會申報加保。上訴人陳稱林進興能
接聽電話、招呼客人等，僅為身為一自然人所具有之基本社會生
活能力，要非勞工保險條例施行細則第11條所規定「獨立從事勞
動或技藝工作，獲致報酬，且未僱用有酬人員幫同工作者」。易
言之，前開行為尚無法認係運用其勞動力之客觀事實。至於上訴
人所舉鄰居郭先生及客戶林先生立具之證明，亦未能證明林進興
有前揭之從事工作能力。另上訴人主張被保險人領取殘廢給付後
，日後確有實際從事工作者，自得依規定再行辦理加保一節，固
有被上訴人89保給字第103311號函可憑。惟上訴人並未提出林進
興確已具有從事工作之醫學證明，此項主張要無執為其有利之證
據。從而林進興既已領取殘廢給付，且因不能繼續從事工作，而
經被上訴人退保在案，其雖於90年1月2日再由高雄市餐飲職業工
會申報加保；惟因不具實際從事工作之能力，被上訴人據以依勞
工保險條例第24條規定，取消其再次加保之被保險人資格，並以
林進興於同年月16日死亡一節，係屬保險效力終止後發生之事故
，進而否准上訴人所申請之死亡給付，並無不合，審議審定及訴
願決定遞予維持，亦無違誤，因將上訴人之訴及其所請判命被上
訴人應依其申請為死亡給付均予駁回。
上訴意旨略謂：參照82年10月23日台82勞保二字第60111號函及
行政院勞工委員會頒布之產業工會、職業工會分業標準表中103
項舊貨服務業、119 項家事服務業及專為殘障人士設立之彩券職
業工會，皆是只要具備一般自然人之社會生活能力者，即能勝任
，不必要可作粗重或有技術者才可被准許，像被保險人林進興擁
有一般社會生活基本能力者，皆可加入職業工會。上訴人在提出
鄰居郭先生、客戶尤先生及高雄醫學大學主治醫師沈茂昌的證詞
，證明林進興可以工作的事實，原判決不僅不採納，也未給予適
當之理由，明顯偏頗被上訴人。原判決理由所言林進興因糖尿病
併兩膝下截肢，於89 年6月27日審定成殘，經被上訴人訪查認其
已無從事工作之能力等語，事實是當時林進興剛接受完截肢手術
，傷口尚未完全癒合，需要休養，並非表示以後都無工作能力。
況且被上訴人在審議、訴願及訴訟程序中所提出之答辯，都認可
林進興有具備一般自然人之社會生活基本能力，自無被上訴人所
引用之勞工保險條例第57條之情形。又林進興於89年6月27日審
定成殘領取勞工保險殘廢給付，至死亡日期90年1月16日未逾1年
，而領取殘廢給付項目也非給付標準表中第1、2、3、5、6、7、
44、45、46項之必須強制退保的終止式退保，而是屬於停止式
退保，自應適用勞工保險條例第20條第2項規定，而非適用第57
條規定，所以仍應給付死亡給付，爰請將原判決廢棄，並命被上
訴人應給付672,000元，及自民國91年4月29日起至清償日止，按
年息百分之5計算之利息云云。
按「年滿15歲以上，60歲以下之左列勞工，應以其雇主或所屬團
體或所屬機構為投保單位，全部參加勞工保險為被保險人：．．
．7、無一定雇主或自營作業而參加職業工會者。」、「本條例
第6條第1項第7款及第8款所稱自營作業者，指獨立從事勞動或技
藝工作，獲致報酬，且未僱用有酬人員幫同工作者。」為勞工保
險條例第6條第1項第7款及同條例施行細則第11條第2項所明定。
至於被保險人有無從事工作之能力，核屬事實認定問題，事實審
法院有衡情斟酌之權，苟已斟酌全辯論意旨及調查證據之結果，
而未違背論理法則或經驗法則，不得遽指為違法。原判決以被上
訴人受理系爭死亡給付之申請後，依高雄醫學大學附設中和紀念
醫院函復林進興就診情形，並就其曾申領殘廢給付及經退保之事
實，認定林進興領取殘廢給付後不能繼續從事工作之事實並未改
進，其嗣後由高雄市餐飲業職業工會申請加入勞保之行為，違反
勞工保險條例第24條規定，爰取消林進興之被保險人資格，核無
不合。又勞工保險係在職保險，實際從事本業工作並以所獲報酬
維生之無一定雇主勞工或自營作業者，始得依照勞工保險條例第
6條第1項第7款規定申報加保。上訴人陳稱林進興能接聽電話、
招呼客人等，僅為身為一自然人所具有之基本社會生活能力，尚
與勞工保險條例施行細則第11條規定不符。至於上訴人所舉鄰居
郭先生及客戶林先生立具之證明，未能證明林進興有前揭之從事
工作能力，上訴人亦未提出林進興確已具有從事工作之醫學證明
，業已敘明其判斷之依據及得心證之理由，經核並無違背論理法
則或經驗法則，亦無上訴人所指有判決不備理由或理由矛盾等違
背法令情事。又依勞工保險條例第20條第1項規定：「被保險人
在保險有效期間所發生之傷病事故，於保險效力停止後，必須連
續請領傷病給付或住院診療給付者，1年內仍可享有該項保險給
付之權利；．．．」同條第2項規定：「被保險人依前項規定連
續請領保險給付期間內，．．．其非因病癒而經保險人自設或特
約醫院同意出院後，在保險效力停上之日起1年內，因同一傷病
及其引起之疾病致殘廢或死亡者亦同。」上開條文係規定保險效
力停止後被保險人所得主張之權利，而本件被保險人之保險效力
已因領取殘廢給付後不能工作而告終止，並非停止，自無適用上
開規定之餘地。上訴人主張本件應適用勞工保險條例第20條第2
項之規定，並非同條例第57條之規定云云，殊無足採。上訴論旨
，執前述理由，指摘原判決違背法令，求予廢棄，難認有理由，
應予駁回。
據上論結，本件上訴為無理由，爰依行政訴訟法第255條第1項、
第104條、第98條第3項前段、民事訴訟法第85條第1項前段，判
決如主文。
中    華    民    國    94    年    1    月    13     日
                  第三庭審判長法  官　廖　政　雄
                              法  官　林　清　祥
                              法  官　鍾　耀　光
                              法  官　姜　仁　脩
                              法  官　胡  國  棟
以  上  正  本  證  明  與  原  本  無  異
中    華    民    國    94    年    1    月    13     日
　　　　　　　　　　　　　　　書記官　蘇金全
